【裁判字號】    89,小上,112
【裁判日期】    890817
【裁判案由】    返還會費
【裁判全文】
臺灣臺北地方法院民事裁定  八十九年度小上字第一一二號
    上  訴  人  棆元證券投資顧問股份有限公司
    法定代理人  乙○○
    被  上訴人  甲○○
右當事人間請求返還會費事件，上訴人對於中華民國八十九年六月二十一日本院台北
簡易庭八十九年度北小字第九六二號小額民事判決提起上訴，本院判決如左：
    主      文
上訴駁回。
第二審訴訟費用新台幣柒佰肆拾元由上訴人負擔。
    理      由
一、按關於請求給付金錢或其他代替物或有價證券之訴訟，其標的金額或價額在新台
    幣十萬元以下者，適用本章所定之小額程序。對於小額訴訟之第一審裁判，得上
    訴或抗告於管轄之地方法院，其審判以合議行之。對於前項第一審裁判之上訴或
    抗告，非以其違背法令為理由，不得為之。至其上訴狀應記載上訴理由，表明下
    列各款事項：一、原判決所違背之法令及其具體內容。二、依訴訟資料可認為原
    判決有違背法令之具體事實。上訴狀內未表明上訴理由者，上訴人應於提起上訴
    狀後二十日內，提出理由書於原第二審法院，未提出者，毋庸命其補正，原第二
    審法院以裁定駁回之。民事訴訟法第四百七十一條之規定於小額事件之上訴程序
    準用之。又當事人於第二審程序不得提出新攻擊及防禦方法。民事訴訟法第四百
    三十六條之八第一項、第四百三十六條之二十四、第四百三十六條之二十五、第
    四百七十一條、第四百三十六條之三十二、第四百三十六條之二十八條定有明文
    。而所謂判決違背法令，上訴人以原判決有不適用法規或適用不當為上訴理由時
    ，其上訴狀或理由書應有具體之指摘，並揭示該法規之條項或其內容，若係成文
    法以外之法則，應揭示該法則之旨趣，倘為司法院解釋或本院之判例，則應揭示
    該判解之字號或其內容，如依民事訴訟法第四百六十九條所列各款事由提起第三
    審上訴者，其上訴狀或理由書應揭示合於該條款之事實，最高法院六十七年台上
    字第二八七六號判例、七十年台上字第二０二七號判例、七十一年台上字第三一
    四號判例可資參考。是當事人於小額訴訟程序提起上訴，如依民事訴訟法第四百
    六十八條規定，以第一審判決有不適用法規或適用法規不當為理由時，其上訴狀
    或理由書應有具體之指摘，並揭示該法規之條項或其內容。若係成文法以外之法
    則，應揭示該法則之旨趣。倘為司法院解釋、或最高法院之判例，則應揭示該判
    解之字號或其內容。如以民事訴訟法第四百六十九條所列各款情形為理由時，其
    上訴狀或理由書，應揭示合於該條款之事實。上訴狀或理由書如未依此項方法表
    明者，即難認為已對第一審判決之違背法令有具體之指摘，其上訴自難認為合法
    。
二、經查，本件訴訟標的金額為新台幣（下同）肆萬伍仟元，未逾十萬元，依民事訴
    訟法第四百三十六條之八第一項，訴訟標的金額未逾十萬元，應適用小額訴訟程
    序。依民事訴訟法第四百三十六條之二十四第二項規定，適用小額訴訟程序者，
    其上訴非以判決違背法令為理由，不得為之。惟查，本件上訴人提起上訴，其上
    訴理由係以上訴人本件系爭契約性質非屬委任契約，雙方不得任意終止契約；且
    本件契約非定型化契約並無消費者保護法之適用。另被上訴人以不適合為由任意
    終止契約，要求上訴人退費視定契約為兒戲有違民法第一百四十八條第二項之立
    法精神。就上訴人之上訴理由觀之，係徒就原審認事採證之職權行使而為指摘，
    然未具體說明原審判決有何不適用法規或適用法規不當之情形，並揭示該法規之
    條項或其內容，或合於民事訴訟法第四百六十九條所列各款之事實，自難認對該
    判決之如何違背法令已有具體之指摘。且另主張被上訴人終止契約乃違反誠信原
    則，此係提出新攻擊防禦方法，揆諸前揭說明，應認其上訴為不合法。
三、據上論結，本件上訴為不合法，依民事訴訟法第四百三十六條之三十二第二項、
    第四百四十四條第一項、第九十五條、第七十八條，裁定如主文。
中      華      民      國    八十九    年      八      月    十七      日
                             民事第四庭審判長  法    官  謝明珠
                                               法    官  陳博文
                                               法    官  黃柄縉
右為正本係照原本作成
本裁定不得抗告
中      華      民      國    八十九    年      八      月     十七     日
~B法院書記官  郭中文


司法院資訊處製作；財團法人民間司法改革基金會備份。
